臺灣高等法院臺中分院刑事判決
111年度上易字第602號

上  訴  人  臺灣彰化地方檢察署檢察官 
被      告  謝春王




上列上訴人因被告加重竊盜案件，不服臺灣彰化地方法院111年
度易字第410號中華民國111年5月24日第一審判決（起訴案號：
臺灣彰化地方檢察署111年度偵字第3106號），提起上訴，本院
判決如下：
    主  文
原判決關於謝春王之罪刑部分撤銷。
謝春王犯竊盜罪，累犯，處有期徒刑陸月，如易科罰金，以新臺
幣壹仟元折算壹日；又犯攜帶兇器竊盜罪，累犯，處有期徒刑柒
月。
    事  實
一、謝春王於民國110年11月9日凌晨3時許前之某時，在嘉義市○
    區○○路000號前，見蕭綺書所有、由蕭智超所管領駕駛之車
    牌號碼000-000號普通重型機車，停放在該處且機車鑰匙未
    拔除，竟趁無人在場看管之際，以前述機車鑰匙啟動機車方
    式，徒手竊取蕭智超上開機車，得手後，供己代步使用。復
    於110年11月13日凌晨3時43分許，騎乘上開竊得之車牌號碼
    000-000號普通重型機車，至鄭正懷所經營位於彰化縣○○鎮○
    ○路0段000號選物販賣機店，手持客觀上足供兇器使用之螺
    絲起子1支，破壞選物販賣機錢箱鎖頭後，竊取箱內現金新
    臺幣（下同）2、3百元，得手後花用殆盡，俟後即將該螺絲
    起子1支丟棄，並於110年11月19日13時1分許，將該部竊得
    機車棄置於彰化縣溪湖鎮農會停車場內。嗣蕭智超、鄭正懷
    發現遭竊報警究辦，經員警調閱監視器影像及比對所尋獲上
    開失竊機車採集之跡證後而循線查獲。
二、案經彰化縣警察局溪湖分局報請臺灣彰化地方檢察署檢察官
    偵查起訴。
    理  由
一、程序部分：
　㈠本案審判範圍：刑事訴訟法第348條規定：「上訴得對於判決
    之一部為之。對於判決之一部上訴者，其有關係之部分，視
    為亦已上訴。但有關係之部分為無罪、免訴或不受理者，不
    在此限。上訴得明示僅就判決之刑、沒收或保安處分一部為
    之」。本件檢察官上訴書載明就原審判決「未論以累犯及未
    據以依法加重其刑」部分提起上訴，係僅就原審之論罪科刑
    一部上訴，依前述說明，本院僅就原審判決罪刑之認定妥適
    與否進行審理，至於其他部分，則非本院審查範圍，先予指
    明。
㈡、證據能力之說明：
  ⒈刑事訴訟法第159條之5規定：「被告以外之人於審判外之陳
    述，雖不符前4條（即第159條之1至第159條之4）之規定，
    而經當事人於審判程序同意作為證據，法院審酌該言詞陳述
    或書面陳述作成時之情況，認為適當者，亦得為證據。當事
    人、代理人或辯護人於法院調查證據時，知有第159條第1項
    不得為證據之情形，而未於言詞辯論終結前聲明異議者，視
    為有前項之同意」。立法意旨在於傳聞證據未經當事人之反
    對詰問予以核實，原則上先予排除。惟若當事人已放棄反對
    詰問權，於審判程序中表明同意該等傳聞證據可作為證據，
    或於言詞辯論終結前未聲明異議，基於尊重當事人對傳聞證
    據之處分權，及證據資料愈豐富，愈有助於真實發見之理念
    ，且強化言詞辯論主義，使訴訟程序得以順暢進行，上開傳
    聞證據亦均具有證據能力。本案以下所引用被告謝春王以外
    之人於審判外所為言詞或書面陳述之供述證據，迄本院言詞
    辯論終結前，檢察官、被告謝春王就該等證據之證據能力均
    未聲明異議，本院審酌該等證據作成時之情況，並無違法取
    證或其他瑕疵，認為適於作為本案認定事實之依據，依上開
    規定及說明，該等供述證據應具有證據能力。
  ⒉刑事訴訟法第159條至第159條之5有關傳聞法則之規定，乃對
    於被告以外之人於審判外之言詞或書面陳述之供述證據所為
    規範，至非供述證據之物證，或以科學、機械之方式，對於
    當時狀況所為忠實且正確之記錄，性質上並非供述證據，均
    應無傳聞法則規定之適用，如該非供述證據非出於違法取得
    ，並已依法踐行調查程序，即不能謂其無證據能力。本案以
    下所引用之非供述證據，並無證據證明有出於違法取得之情
    形，復經本院依法踐行調查程序，自具有證據能力。
二、認定事實所憑之證據及理由：
　　上揭事實，業據被告謝春王於警詢、偵查、原審及本院審理
    中均坦承不諱（偵3106卷第9至13、149至151頁、原審卷第6
    1、64、68頁、本院卷第110至112頁）；核與證人即被害人
    蕭智超、鄭正懷於警詢時之證述大致相符（偵3106卷第15至
    19、35頁）；並有彰化縣警察局溪湖分局溪湖派出所受理各
    類案件紀錄表、受（處）理案件證明單、車料詳細資料報表
    、贓物認領保管單、嘉義市政府警察局第一分局長榮派出所
    受（處）理案件證明單、QR01-以統號查詢個人戶籍資料（
    完整姓名）查詢單、內政部警政署刑事警察局111年1月17日
    刑生字第1110900066號鑑定書各1件、照片19幀在卷（偵310
    6卷第21至33、37至41、59至72頁）可稽，足認被告上開任
    意性自白與事實相符。本案事證明確，被告所為上開各竊盜
    犯行均堪認定，應予依法論科。
三、論罪科刑
  ㈠核被告謝春王上揭竊取被害人蕭智超所有普通重型機車之所
    為，係犯刑法第320條第1項竊盜罪；另破壞被害人鄭正懷所
    有選物販賣機錢箱，竊取箱內現金之所為，係犯刑法第321
    條第1項第3款之攜帶兇器竊盜罪。被告所犯上開2罪間，犯
    意各別，行為互殊，應予分論併罰。
　㈡累犯加重之說明
　⒈法院於審酌被告是否適用累犯規定而加重其刑時，訴訟程序
    上應先由檢察官就前階段被告構成累犯之事實，以及後階段
    應加重其刑之事項，主張並具體指出證明方法後，法院才需
    進行調查與辯論程序，而作為是否加重其刑之裁判基礎。前
    階段構成累犯事實為檢察官之實質舉證責任，後階段加重量
    刑事項為檢察官之說明責任，均應由檢察官分別負主張及具
    體指出證明方法之責，倘檢察官未主張或具體指出證明方法
    時，可認檢察官並不認為被告構成累犯或有加重其刑予以延
    長矯正其惡性此一特別預防之必要，且為貫徹舉證責任之危
    險結果所當然，是法院不予調查，而未論以累犯或依累犯規
    定加重其刑，即難謂有應調查而不予調查之違法。而所謂檢
    察官應就被告累犯加重其刑之事項「具體指出證明方法」，
    係指檢察官應於科刑證據資料調查階段就被告之特別惡性及
    對刑罰反應力薄弱等各節，例如具體指出被告所犯前後數罪
    間，關於前案之性質（故意或過失）、前案徒刑之執行完畢
    情形（有無入監執行完畢、在監行狀及入監執行成效為何、
    是否易科罰金或易服社會勞動〈即易刑執行〉、易刑執行成效
    為何）、再犯之原因、兩罪間之差異（是否同一罪質、重罪
    或輕罪）、主觀犯意所顯現之惡性及其反社會性等各項情狀
    ，俾法院綜合判斷個別被告有無因加重本刑致生所受刑罰超
    過其所應負擔罪責之情形，裁量是否加重其刑，以符合正當
    法律程序及罪刑相當原則之要求（最高法院110年度台上字
    第5660號刑事判決參照）。
　⒉被告謝春王前因竊盜案件，經臺灣嘉義地方法院以107年度嘉
    簡字第1315號判決判處有期徒刑6月確定，經入監執行，於1
    08年6月14日縮刑期滿執行完畢，有被告臺灣高等法院被告
    前案紀錄表在卷可稽，其於受有期徒刑執行完畢後，5年內
    故意再犯本案有期徒刑以上之各罪，均構成累犯。而檢察官
    於起訴書已記載被告前案科刑執行完畢之情形及請求參酌上
    情予以加重其刑，公訴檢察官於本院審理時，亦就被告構成
    累犯之前階段事實及後階段應加重其刑之事項，有所主張並
    具體指出證明方法，被告對於其有上開有期徒刑執行完畢情
    形之構成累犯前提事實，於本院審理時亦均陳稱「沒有意見
    」（本院卷第111至112頁），核與上開前案紀錄表一致。本
    院審酌被告前案所犯竊盜罪，與本案竊盜罪犯罪情節及罪名
    、最質均相同，其漠視法律禁制規範，積習難改，且被告於
    前案執行完畢二年餘即故意再犯本案之2罪，足認其刑罰之
    反應力薄弱，並無釋字第775號解釋意旨所指個案應量處最
    低法定刑，又無法適用刑法第59條減輕其刑，而應依此解釋
    意旨裁量不予加重最低本刑之情形（最高法院108年度台上
    字第338號刑事判決意旨參照），爰均依刑法第47條第1項規
    定，加重其刑。
四、原審審理結果，認被告犯如事實欄所示之2罪事證明確，依
    法論罪科刑，固非無見。惟被告本案各次犯行均應構成累犯
    ，業經檢察官於本院主張並提出具體證明方法，且經審酌後
    ，認皆應加重其刑，業如前述，原審未及就被告各犯行論以
    累犯加重，自有未洽，檢察官執此提起上訴為有理由，應由
    本院將原判決各罪之宣告刑部分，均撤銷改判。爰以行為人
    之責任為基礎，審酌被告前已有多次竊盜罪之前科紀錄（不
    含上揭構成累犯之該次竊盜犯行），再犯本案，顯未能前案
    中記取教訓，法治觀念實屬淡薄，欠缺尊重他人財產權之觀
    念，恣意竊取他人之物，所為實有不該。惟念及被告犯後均
    坦承犯行，態度尚可，兼衡其犯罪之動機、素行、目的、手
    段及竊得物品價值等一切情狀，分別量處如主文第二項所示
    之刑，並就得易科罰金部分，依刑法第41條第1項前段規定
    諭知易科罰金之折算標準，以示懲儆。
據上論斷，應依刑事訴訟法第369條第1項前段、第364條、第299
條第1項前段，刑法第320條第1項、第321條第1項第3款、第47條
第1項、第41條第1項前段，刑法施行法第1條之1第1項，判決如
主文。
本案經檢察官王銘仁提起公訴，檢察官何金陞提起上訴，檢察官
謝名冠到庭執行職務。
中　　華　　民　　國　　111 　年　　8 　　月　　30　　日
            刑事第七庭  審判長法  官  梁  堯  銘
                              法  官  羅  國  鴻
                              法  官  張  智  雄
以上正本證明與原本無異。
不得上訴。
                              書記官  江  玉  萍
　　　　　　　　　　　　　　　
中　　華　　民　　國　　111 　年　　8 　　月　　30　　日
附錄本案論罪科刑法條
中華民國刑法第320條
意圖為自己或第三人不法之所有，而竊取他人之動產者，為竊盜
罪，處5年以下有期徒刑、拘役或50萬元以下罰金。
意圖為自己或第三人不法之利益，而竊佔他人之不動產者，依前
項之規定處斷。
前二項之未遂犯罰之。

中華民國刑法第321條
犯前條第1項、第2項之罪而有下列情形之一者，處6月以上5年以
下有期徒刑，得併科50萬元以下罰金：
一、侵入住宅或有人居住之建築物、船艦或隱匿其內而犯之。
二、毀越門窗、牆垣或其他安全設備而犯之。
三、攜帶兇器而犯之。
四、結夥三人以上而犯之。
五、乘火災、水災或其他災害之際而犯之。
六、在車站、港埠、航空站或其他供水、陸、空公眾運輸之舟、
    車、航空機內而犯之。
前項之未遂犯罰之。